【裁判字號】    92,簡,61
【裁判日期】    920430
【裁判案由】    廢棄物清理法
【裁判全文】
高雄高等行政法院判決                            九十二年度簡字第六一號
  原      告  南邑化學有限公司
  代  表  人  甲○○
  被      告  台南縣佳里鎮公所
  代  表  人  乙○○  ○○
右當事人間因廢棄物清理法事件，原告不服臺南縣政府中華民國九十二年一月十四日
府行法字第０九一０一七八二二一號訴願決定，提起行政訴訟。本院判決如左︰
    主  文
原告之訴駁回。
訴訟費用由原告負擔。
    事實及理由
一、緣原告從事容器商品進口業務，屬應回收、清除、處理包裝容器之業者，高雄縣
    政府環境保護局（以下簡稱高雄縣環保局）於民國（下同）九十一年八月十六日
    派員於詠美美髮百貨企業行稽查時，查獲原告所進口之容器商品「葉綠素療護膜
    」所標示之回收標誌面積小於一平方公分，認原告未依規定標示回收標誌，違反
    廢棄物清理法第十九條第一項規定，遂於九十一年十一月二十九日以高縣環一字
    第０九一００四五二七一號函報台南縣政府環境保護局依法告發，並由被告依廢
    棄物清理法第五十一條第二項第二款之規定，裁處原告新台幣（下同）六０、０
    ００元罰鍰。原告不服，提起訴願，經遭駁回，原告仍不服，遂提起本件行政訴
    訟。
二、原告起訴略以：本產品因由國外直接進口，未在本國另作包裝或充填，但在上市
    前原告抽檢時有查驗到吊牌上之回收標誌較小，所以原告在瓶底加貼回收標誌，
    但因塑膠瓶較不易黏貼，及因工作人員觸及而較易脫落，原告即日起重新加印黏
    度特強之回收標誌，然因抽驗人員在抽檢當中只抽查一瓶即斷定整批貨品未依規
    定標示回收標誌，實令原告不服云云，而求為撤銷原處分及訴願決定之判決。被
    告則以：（一）依廢棄物清理法第十九條第一項規定，容器上標示回收相關標誌
    之圖樣大小，應由中央主管機關定之，而依行政院環保署九十一年七月三十日環
    署廢字第０九一００五一八五八號公告「應標示回收相關標誌之容器責任業者範
    圍、標示圖樣大小、位置及其他應遵行事項」公告事項四規定：「容器回收標誌
    不得小於一公分平方（1cm×1cm）或該容器表面積之百分之五。」是本件原告所
    進口之容器商品葉綠素療護膜所標示回收標誌面積小於一平方公分，則其顯已違
    反廢棄物清理法第十九條第一項規定。（二）原告為中央主管機關依廢棄物清理
    法第十五條第二項所指定公告應負回收清除業者，對相關法令自應加以注意，不
    能以其已於商品瓶底有加貼回收標誌，但塑膠瓶較不好黏貼及工作人員觸及而較
    易脫落為由，冀求免責，被告依法處以最低罰鍰，並無違誤等語，資為抗辯。
三、按「中央主管機關指定公告責任業者，應於物品或其包裝、容器上標示回收相關
    標誌；其業者範圍、標誌圖樣大小、位置及其他應遵行事項，由中央主管機關定
    之。；」「有下列情形之一者，處新臺幣六萬元以上三十萬元以下罰鍰。經限期
    改善，屆期仍未完成改善者，按日連續處罰：．．．二、違反第十八條第一項至
    第三項、第十九條、第二十二條或第二十三條規定。」為行為時廢棄物清理法第
    十九條第一項及第五十一條第二項第二款所明定。次按「．．．四、容器回收標
    誌不得小於一公分平方（1cm×1cm）或該容器表面積之百分之五。」為行政院環
    保署九十一年七月三十日環署廢字第０九一００五一八五八號公告「應標示回收
    相關標誌之容器責任業者範圍、標誌圖樣大小、位置及其他應遵行事項」之公告
    事項四所規定。又「人民違反法律上之義務而應受行政罰之行為，法律無特別規
    定時，雖不以出於故意為必要，仍須以過失為其責任條件。但應受行政罰之行為
    ，僅須違反禁止規定或作為義務，而不以發生損害或危險為其要件者，推定為有
    過失，於行為人不能舉證證明自己無過失時，即應受處罰。‧‧‧」亦經司法院
    大法官釋字第二七五號解釋在案。
四、本件原告所進口之葉綠素療護膜之商品容器為應回收、清除、處理之一般廢棄物
    容器，經高雄縣環保局於九十一年八月十六日派員於詠美美髮百貨企業行稽查時
    ，查獲原告所進口之系爭商品所標示之回收標誌面積小於一平方公分，乃認原告
    未依規定標示回收標誌，違反廢棄物清理法第十九條第一項規定，遂以九十一年
    十一月二十九日高縣環一字第０九一００四五二七一號函報台南縣政府環境保護
    局依法告發，並由被告依廢棄物清理法第五十一條第二項第二款之規定，裁處原
    告六０、０００元罰鍰等情，有前述高雄縣環保局稽查紀錄、告發單及處分書附
    原處分卷可稽。經查，原告既為應負回收、清除、處理之容器輸入業者，是以原
    告對相關廢棄物清除回收之法令，理應知之甚詳，乃依前開行政院環保署公告事
    項之規定，容器回收標誌不得小於一公分平方或該容器表面積之百分之五，而原
    告既明知其加貼之回收標誌不易黏貼於系爭商品及工作人員觸及易脫落等情，仍
    未先加強或改變其黏貼方法，則本件未依規定標示回收標誌之事實，實係肇因於
    原告之疏失，既有原告於起訴狀中自承無誤，是其違反標示之作為義務至為明確
    ，揆諸首揭規定暨上開釋字第二七五號解釋之意旨，被告依法定最低額度處原告
    六萬元罰鍰，並無違誤。至原告所稱抽驗人員僅抽查一瓶即斷定整批貨物未標示
    回收標誌乙節，惟查，高雄縣環保局於詠美美髮百貨企業行稽查時，已於稽查紀
    錄上記載攜帶原告產品乙只，並有業者陪檢人員於上開稽查紀錄簽名附卷可稽，
    然原告就此於行政救濟程序中未為任何抗辯，而本件未依規定標示回收標誌之違
    章事實，復經原告自承在卷，是其所訴，尚難採據。又本件違規事實，經被告權
    衡具體個案後，僅課處原告法定最低額度，並無裁量濫用之情事，更不能強求被
    告濫權給予原告不法待遇，是原告主張，亦難憑採。
五、綜上所述，原告既未依廢棄物清理法相關規定盡其標示義務，被告依廢棄物清理
    法第五十一條第二項第二款規定予以罰鍰處分，經核並無違誤；訴願決定予以維
    持，亦無不合。原告起訴意旨求予撤銷，為無理由，應予駁回，並不經言詞辯論
    為之。
六、據上論結，本件原告之訴為無理由，依行政訴訟法第二百三十三條第一項、第二
    百三十六條、第一百九十五條第一項後段、第九十八條第三項前段，判決如主文
    。
中      華      民      國    九十二    年      四      月      三十    日
                              高雄高等行政法院第三庭
                                          法      官  林石猛
右為正本係照原本作成。
如不服本判決，應於送達後二十日內，向本院提出上訴狀並表明上訴理由，如於本判
決宣示後送達前提起上訴者，應於判決送達後二十日內補提上訴理由書（須按他造當
事人人數附繕本）。
提起上訴應預繳送達用雙掛號郵票七份（每份三十四元）。
中      華      民      國    九十二    年      四      月      三十    日
                                          法院書記官  洪美智
附註：
行政訴訟法第二百三十五條（第一項、第二項）：
對於適用簡易程序之裁判提起上訴或抗告，須經最高行政法院之許可。
前項許可，以訴訟事件所涉及之法律見解具有原則性者為限。


司法院資訊處製作；財團法人民間司法改革基金會備份。
